【裁判字號】    97,訴,759
【裁判日期】    971224
【裁判案由】    公共危險等
【裁判全文】
臺灣新竹地方法院刑事判決               97年度訴字第759號
公  訴  人  臺灣新竹地方法院檢察署檢察官
被      告  丙○○
指定辯護人  本院公設辯護人甲○○
上列被告因公共危險等案件，經檢察官提起公訴（97年度偵字第
3561號），本院判決如下：
    主    文
丙○○無罪，令入相當處所，施以監護年。
    理    由
一、公訴意旨略以：被告丙○○前因駕車見警員執行路檢勤務多
    次，認警故意找其麻煩而心生不滿，竟基於毀損之犯意，於
    民國97年5月18日晚上10時50分許，駕駛車牌號碼2H-9500號
    自用小客車，前往新竹縣湖口鄉○○路○ 段新竹縣政府警察
    局竹北分局湖口分駐所門口，將所攜帶裝有汽油之玻璃瓶乙
    個，朝湖口分駐所投擲，致警員鄭永彬所有停放在該所門口
    之車牌號碼JG-2881 號自用小客車前擋風玻璃毀壞（毀損部
    份未據告訴），並隨即駕車逃逸。適值班警員林昌佑聽見投
    擲物品破裂聲而出外查看，發覺被告急速駛離現場，行跡可
    疑，遂記下其車號並追查車籍資料後，得知該車登記於被告
    之胞姐乙○○名下，經通知乙○○到場說明後，始悉該車為
    被告所保管使用，乃通知鄭永彬上情。嗣李斌豪、王瑞宗、
    鄭永彬、高積純等多位警員於翌日（即19日）凌晨1時9分許
    ，前往被告位於新竹縣新豐鄉青埔村9 鄰青埔子147之3號住
    處，欲逮捕被告到案說明時，未料被告明知其居處緊鄰多戶
    現供人使用之住宅，而前方巷道寬僅6 公尺，若在該處潑灑
    油品放火，足因爆炸或油品逸漏，致延燒巷道內住宅，且有
    波及巷道內通行人員、員警與車輛之可能，竟仍基於妨害公
    務之犯意及放火燒燬現供人使用住宅之未必故意，手持鐮刀
    乙把及引燃之揮發油罐與警方對峙，並陸續向現場警員投擲
    已引燃之揮發油罐，致火勢延燒至對面門號147 之13號民宅
    之外牆，幸經警方立即聯繫消防車至現場將火撲滅始未釀成
    災害。未料被告投擲汽油彈後，又手持鐮刀及小斧頭，作勢
    揮砍在場警員，經警員對空鳴槍制止後，被告迅速逃回住處
    內並關上停車庫鐵捲門。嗣警員於同日凌晨2 時50分許，獲
    得屋主即被告之胞兄張煌坤同意後，強制破門進入屋內逮捕
    被告，並扣得已點燃之國光牌揮發油罐9 罐、鐵筒乙個、鐮
    刀乙把、斧頭乙把，因認被告涉犯刑法第173條第3 項、第1
    項之放火燒燬現供人使用之住宅未遂罪、同法第135條第1項
    妨害公務罪嫌等語。
二、按不能證明被告犯罪或其行為不罰者應諭知無罪之判決，刑
    事訴訟法第301條第1項定有明文。又行為時因精神障礙或其
    他心智缺陷，致不能辨識其行為違法或欠缺依其辨識而行為
    之能力者，不罰，刑法第19條第1 項亦有明文。且按刑法上
    所謂心神喪失人，非以其心神喪失狀態毫無間斷為必要，如
    果行為時確在心神喪失之中，即令其在事前事後偶回常態，
    仍不得謂非心神喪失人；而是否心神喪失，乃屬醫學上精神
    病科之專門學問，應由專門精神病醫學研究之人予以診查鑑
    定，方足斷定，此有最高法院26年度渝上字第237 號、24年
    度上字第2844號、47年度臺上字第1253號判例闡釋在案。
三、本件公訴意旨認被告涉犯上開公共危險等罪嫌，無非係以：
    (一)、被告於警詢及偵查中之自白；(二)、證人即新竹縣政府警
    察局竹北分局湖口分駐所警員林昌佑、鄭永彬於偵查中之證
    述；(三)、證人乙○○於警詢之證述；(四)、湖口派出所職務報
    告書、張煌坤所簽同意書、扣押物品目錄表、代保管單、現
    場平面概況圖各乙份及現場照片46張等為其論據。經本院訊
    問後，被告則堅詞否認有何公訴意旨所指之犯行，辯稱：是
    警察要找我比膽量，我有到湖口分駐所丟擲汽油彈，是因為
    警察要抓我，我沒有犯法，我是救地震的人，與我作對的是
    撒旦、魔鬼，我沒有妨害公務和燒毀房屋的意思等語。
四、經查：
(一)、被告確有於97年5 月18日晚上10時50分許，駕駛車牌號碼2H
    -9500 號自用小客車，前往新竹縣政府警察局竹北分局湖口
    分駐所門口，投擲裝有汽油之玻璃瓶乙個，致警員鄭永彬所
    有停放在門口之車牌號碼JG-2881 號自用小客車前擋風玻璃
    毀損後隨即駕車逃逸，適值班警員林昌佑記下被告車號，經
    追查後得知被告係使用該車之人，多位警員於翌日即19日前
    往被告位在新竹縣新豐鄉青埔子147之3號住處，欲逮捕被告
    到案，被告竟手持鐮刀乙把及引燃汽油罐與警方對峙，且陸
    續向警方丟擲汽油罐，又手持鐮刀及小斧頭作勢揮砍在場警
    員，嗣於同日凌晨2 時50分許為警逮捕等情，為被告所不否
    認，且經證人林昌佑、鄭永彬及乙○○分別於偵查及警詢中
    證述在卷，復有湖口派出所職務報告書、張煌坤所簽同意書
    、扣押物品目錄表、代保管單、現場平面概況圖各乙份及現
    場照片46張等在卷可查，另有鐵筒乙個、鐮刀及斧頭各乙把
    、已點燃之空瓶揮發油灌9罐扣案可資佐證。
(二)、被告辯稱：警察要找我比膽量，我是救地震的人，與我作對
    的都是撒旦、魔鬼派來的等語，是本案應審究者，厥為被告
    行為時之精神狀況，以查明其有無罪責，而應否受刑事制裁
    。經本院調取被告於行政院衛生署新竹醫院（下稱署立新竹
    醫院）、財團法人天主教湖口仁慈醫院（下稱湖口仁慈醫院
    ）、行政院國軍退除役官兵輔導委員會竹東榮民醫院（下稱
    竹東榮民醫院）、能清安欣診所就診病歷（病歷均外放），
    綜合前開就診紀錄可知，被告於91年12月19日由家人及公共
    衛生護士將其送至署立新竹醫院急診，共計住院23日，經診
    斷後認為係精神分裂症，宜長期治療；另被告又於95年12月
    1 日經乙○○會同警察及村長強制至湖口仁慈醫院就診，住
    院42日，復於本案案發當日由警方強制被告至竹東榮民醫院
    就醫，至同年8月4日出院，經診斷為妄想症（PARANOIA），
    再於97年8月9日起至同年10月31日在能清安欣診所就診，經
    診斷為妄想病等情，有前開醫院之病歷在卷可查，是被告自
    91年間即有相關精神病接受治療等情，應可認定。
(三)、又經本院依職權將被告送請行政院衛生署桃園療養院鑑定，
    經鑑定結果為：被告敘述大約於88年921 地震後，開始出現
    幻聽，並陸續出現偏邏輯想法、關係妄想、被控制妄想等症
    狀，這樣的情形一直持續，91、92年間因精神症狀與鄰居發
    生爭執，被送至署立新竹醫院住院接受治療，95年12月1 日
    ，由家屬及村長強制送往湖口仁慈醫院住院治療，出院診斷
    為妄想症，案發當時警方協助至竹東榮民醫院就醫，同年 8
    月4 日出院，出院診斷為妄想症，目前持續在能清安欣診所
    接受治療，雖然被告過去2 次住院之診斷皆為妄想症，但由
    其敘述一開始有幻音幻聽之出現且持續，並且其妄想內容過
    於偏邏輯，且有功能退化之現象，依目前診斷準則，應已符
    合精神分裂症之診斷，涉案當時之精神狀態，應已達心神喪
    失之程度，故可謂行為時因明顯之精神症狀，致不能辨識行
    為違法，亦即涉案當時之精神狀態，應已達心神喪失之程度
    ，有該院97年10月21日桃療醫字第0970006476號函暨所附精
    神鑑定報告書附卷足憑（見本院卷第34頁至38頁），復於本
    院開庭時，被告一再顯露出對警方之敵意，甚至認為警方越
    多社會越亂等語，已足認被告行為時因受罹患精神分裂症，
    產生被迫害妄想之影響，已致不能辨識其行為違法或依其辨
    識而行為之能力，確屬心神喪失之人。
(四)、綜上所述，被告本案所為，雖已該當於刑法第173條第3項、
    第1 項放燬燒毀現供人使用之住宅未遂罪、同法第135條第1
    項妨害公務罪名，然其既係被告因罹患精神分裂症所致之混
    亂行為，自足認被告於行為當時，並無自由決定其行為之能
    力，而已達不能辨識其行為違法或依其辨識而行為之能力，
    確屬心神喪失之人之行為，揆諸前揭說明，其行為不罰，自
    應由本院為無罪之判決。
五、按刑法第19條第1 項其行為不罰，認為有諭知保安處分之必
    要者，並應諭知其處分及期間；又因刑法第19條第1 項之原
    因而不罰者，其情狀足認有再犯或有危害公共安全之虞時，
    令入相當處所，施以監護。期間為5 年以下。刑事訴訟法第
    301條第2項、刑法第87條第1項、第3項分別定有明文。查上
    開行政院衛生署桃園療養院鑑定意見又記載：被告有必要持
    續接受精神科之治療，再被告心理衡鑑部分，被告智能屬中
    等範圍，低於其以往職業與教育水準，可能受視力影響或智
    能有退化現象，在文字辨識上吃力，人際方面退縮，有潛藏
    敵意，目前情緒處於稍焦慮不安之狀態，在自我部分，其自
    信心低，有抗權威傾向，衝動控制力較弱，症狀表現上，有
    妄想、幻聽等症狀，其為精神分裂症患者，在情緒控制、生
    活及人際上有較明顯困擾，建議需繼續觀察，並定期治療及
    追蹤等情，亦有前開精神鑑定報告書乙份在卷可查，另被告
    家人對於被告狀況也頗感無奈，且被告有多次未配合服用藥
    物治療而引發精神症狀發作之情形，何況，被告自96年1 月
    11日自湖口仁慈醫院出院後，即未有再接受治療之紀錄，直
    到發生本案，是本院考量若未對被告施以監護處分，則被告
    在欠缺病識感且未能配合服用藥物治療之情況下，難保其症
    狀不再惡化，而恐有再度侵害他人之虞及期被告能獲得適當
    之矯治治療，本院認有對被告施以監護保安處分之必要，爰
    依上開規定諭知令入相當處所，施以監護3年。
六、扣案之鐵筒乙個、鐮刀及斧頭各乙把、揮發空瓶汽油罐9 個
    ，雖均係被告所有，供其上開犯行所用之物，亦據被告供承
    在卷，惟並非屬違禁物，況本院既為被告無罪之判決，自無
    庸為沒收之諭知，併此敘明。
據上論斷，應依刑事訴訟法第301條第1項後段、第2項，刑法第1
9條第1項、第87條第1項、第3項，判決如主文。
本案經檢察官洪裕翔到庭執行職務。
中    華    民    國    97    年    12    月    24    日
      刑事第三庭審判長法  官  賴淑敏
                      法  官  黃美文
                      法  官  林惠君
以上正本證明與原本無異。
如不服本判決，應於收受本判決後10日內向本院提出上訴書狀。
上訴書狀應敘述具體理由，未敘述上訴理由者，應於上訴期間屆
滿後20日內補提理由書狀於本院（均須按他造當事人之人數附繕
本，並請勿「逕送上級法院」）。
中    華    民    國    97    年    12    月    24    日
                      書記官  蔣淑君


司法院資訊處製作；財團法人民間司法改革基金會備份。
